臺灣新竹地方法院民事判決  
110年度訴字第406號
原      告  石豐綱  
訴訟代理人  孫瑞蓮律師                      
            蘇靖軒律師                    
被      告  儒林網科技有限公司

法定代理人  陳煜森  

上列當事人間請求履行契約事件，本院於民國111年11月9日言詞
辯論終結，判決如下：                  
    主      文
被告應給付原告新臺幣壹佰參拾萬捌仟肆佰肆拾元，及如附表一
各編號所示金額自同表同編號所示利息起算日起至清償日止，按
年息百分之五計算之利息。
原告其餘之訴駁回。
訴訟費用由被告負擔。
本判決第一項於原告以新臺幣肆拾參萬陸仟元為被告供擔保後，
得假執行。
原告其餘假執行之聲請駁回。
    事實及理由
壹、程序方面　　
一、按訴狀送達後，原告不得將原訴變更或追加他訴，但擴張或
    減縮應受判決事項之聲明者，不在此限。民事訴訟法第255
    條第1項第3款定有明文。查原告原聲請支付命令，經被告於
    法定期間聲明異議，視為起訴時之聲明：被告應給付原告新
    臺幣（下同）164萬1840元，及自民國108年7月15日之翌日
    起至清償日止，按年息5%計算之利息。嗣於111年6月10日準
    備程序期日具狀變更聲明為：被告應給付原告130萬8440元
    ，及自108年7月16日起至清償日止，按年息5%計算之利息（
    見本院訴卷2第27頁）。核屬減縮應受判決事項之聲明，依
    首開規定，應予准許。
二、被告經合法通知，未於最後言詞辯論期日到場（見本院訴卷
    2第155、157、159頁），核無民事訴訟法第386條各款所列
    情形，爰依原告聲請，由其一造辯論而為判決。
貳、實體方面　
一、原告主張：
  ㈠原告之父親即訴外人石○○前為協助被告銷售黃金租賃業務，
    曾與被告約定以原告名義於投資租賃業務合約簽約，並約明
    被告應於客戶匯款後之次月15日起，以客戶投資金額8.8%退
    款與石○○，共12次，石○○再分潤與客戶，中間價差即為石○○
    之退佣。嗣石○○為被告覓得如附表二各編號所示客戶（下合
    稱本件客戶）進行投資黃金珠寶買賣事業，被告則授權石○○
    於被告收受本件客戶匯款之投資金額後，於附表二各編號所
    示日期與各該客戶簽立投資契約書（下合稱系爭投資契約）
    ，並授權石○○與原告於同日另簽立各該投資租賃業務合約（
    下合稱系爭租賃業務合約），該合約中分別約明客戶與原告
    如附表二各編號所示分潤比例，被告亦於簽約後知悉該等內
    容。詎被告自108年7月15日起即未依約給付原告如附表二各
    編號所示分潤比例之金額，合計130萬8440元。
　㈡被告之法定代理人陳煜森固曾於107年11月19日委託石○○代工
    製作海綿金事業，然陳煜森於107年12月6日即以代工品質不
    佳為由，解除雙方代工合作，並由陳煜森自行代工海綿金，
    嗣雙方結束代工後，被告乃委託石○○協助及代理銷售黃金租
    賃業務，本件訴訟係有關銷售黃金租賃業務之事，自與代工
    海綿金無關。
　㈢為此，爰依系爭租賃業務合約法律關係提起本件訴訟。並聲
    明：
　1.被告應給付原告130萬8440元，及自108年7月16日起至清償
    日止，按年息5%計算之利息。
　2.原告願供擔保，請准宣告假執行。
二、被告則以：
　㈠協助被告銷售黃金租賃業務之人為石○○，並非原告，石○○因
    有其他訴訟案件遂要求被告將其個人收益交由原告接收，並
    由原告收受投資人之匯款及承擔報稅問題、處理日後投資收
    益與糾紛，原告實非被告之業務代表人，原告依系爭租賃業
    務合約向被告請求紅利，並無理由。系爭投資契約及系爭租
    賃業務合約上關於被告之公司大小章雖均為真正，然上開大
    小章係被告提供石○○在海綿金加工買賣出貨保證本票上用印
    所用，並未授權石○○簽立系爭租賃業務合約。被告係收受客
    戶黃○○、劉○○、劉○○、張○○於108年7月24日寄發之臺北六張
    犁331號存證信函（見本院訴卷1第203頁）後，始知其等有
    投資被告之事，且石○○未將系爭投資契約正本繳回公司，該
    契約亦與被告之官方合約版本不同。
　㈡被告與石○○係投資海綿金之合作夥伴，由被告負責實際黃金
    買賣交易，所有海綿金之代工費、買賣價差，經計算週轉次
    數、金價及海綿金之損耗後有盈餘，即會給付石○○投資本金
    2%至10%之利潤，若有虧損則不進行分潤，石○○與投資人間
    如何分配利潤，由石○○自行決定。而被告與石○○間就利潤分
    配比例之討論，主要目的係要以投資人之所得進行報稅之用
    。此外，被告確實有收受如附表二編號1、5、6（見本院司
    促卷第17、51、63，本院訴卷1第198至199頁）之投資款，
    並知悉劉○○曾匯款，至本院司促卷第17頁所示之本票係被告
    簽發後交給石○○，然不等同被告知悉系爭投資契約等語，資
    為抗辯。並聲明：原告之訴駁回。
三、本院之判斷：
　　原告主張被告應依系爭租賃業務合約第4條約定給付如附表
    二各編號所示退佣金，惟為被告所否認，並以前詞置辯，是
    本院應審酌被告有無授權石○○簽立系爭租賃業務合約而使契
    約有效成立？如是，被告應否給付如附表二各編號所示退佣
    金？金額為何？
　㈠石○○應屬有權代理被告分別與本件客戶、原告簽立系爭投資
    契約、系爭租賃業務合約：
　1.按代理人於代理權限內，以本人名義所為之意思表示，直接
    對本人發生效力。民法第103條第1項定有明文。而代理權之
    授與僅以意思表示為之為必要，屬不要式行為，其為明示或
    默示，以書面或言詞者均無不可。代理人為代理行為，如有
    其他情形足以推知本人有將代理權授與代理人之明示或默示
    意思表示者，亦可成立。次按當事人主張有利於己之事實者
    ，就其事實有舉證之責任。民事訴訟法第277 條本文定有明
    文。而當事人主張有利於己之事實，就其事實固有舉證責任
    ，倘一方就其主張事實已提出適當之證明，他造欲否認其主
    張者，自應由其提出相當之反證，以盡其證明之責。
　2.原告主張石○○經被告授權，代理被告與本件客戶成立系爭投
    資契約，被告收受本件客戶投資款，復於同日與原告成立系
    爭租賃業務合約等情，業據提出經契約當事人完成簽名或用
    印之各該契約、合約、（附表二編號1部分）陳煜森簽發120
    萬元本票、（附表二編號2、4、5、6部分）保管單、（附表
    二編號5、6部分）國內匯款申請書、石○○與被告法定代理人
    陳煜森間之通訊軟體對話紀錄、（附表二編號4部分，劉○○
    訴請被告返還投資款130萬元）本院108年度訴字第1032號民
    事判決、（附表二編號2、5部分，許敏慧訴請被告給付分潤
    款項）本院108年度竹簡字第379號民事簡易判決為證（見本
    院司促卷第9至63頁、訴卷1第147至149、153至157、167至1
    69、171至173、223至299頁），堪信原告主張此部分事實，
    應非無據。
　3.再參以被告不否認交付公司大小章給石○○執行業務，且系爭
    投資契約及系爭租賃業務合約上關於被告之公司大小章為真
    正，有收受附表二編號1、5、6所示客戶之投資款等語（見
    本院訴卷1第198至199頁）。而陳煜森前於另案警詢時陳稱
    ：石○○於108年1月1日任職被告業務副總，職掌黃金、金租
    金投資，到108年6月30日結束等語（見臺灣士林地方檢察署
    109年度偵字第2006號偵查卷第7頁反面）；復於本院準備程
    序時陳稱：石○○要去怎麼給、用什麼方式給投資人，公司不
    會去干預他的意思，那是他的自由等語（見本院訴卷1第306
    頁）。石○○則於另案警詢時陳稱：我之前從事黃金、珠寶買
    賣業務時，陳煜森跟我買過鑽戒，後來於107年12月底開始
    要求我找人來投資他的黃金租賃業務，直到108年7月間他開
    始付款不正常等語（見臺灣士林地方檢察署109年度偵字第2
    006號偵查卷第13頁反面）。綜此上情，足見石○○於附表二
    各編號所示日期時（均在108年1月1日至108年6月30日任職
    被告期間），應屬有權代理被告持公司大小章與本件客戶、
    原告簽立系爭投資契約及系爭租賃業務合約，依前開規定及
    說明，該等契約內容自對被告發生效力。
　4.被告雖辯稱公司大小章僅授權石○○從事海綿金加工業務，不
    知悉與原告成立系爭租賃業務合約等語。惟查，原告固不否
    認石○○與陳煜森曾有海綿金加工合作關係，然主張雙方已於
    107年12月6日終止合作關係，嗣陳煜森改委託石○○代理銷售
    黃金租賃業務等節，並提出雙方通訊軟體對話紀錄為憑（見
    本院訴卷2第49至142頁），而該等對話內容經原告指明與其
    所述情節相符部分，未據被告於言詞辯論終結前到場或具狀
    爭執，佐以陳煜森於108年3月15日17時3分許傳送：「且要
    用你兒子（即原告）去幫建築師報稅之後，就是都是打款給
    你兒子，合約也要改成你兒子才對。」（見本院訴卷2第137
    頁），顯然被告法定代理人不只授權石○○於任職期間持公司
    大小章為投資黃金租賃業務，並同意其使用原告名義締結契
    約，足認原告主張此部分事實，應屬較為可信，此外，被告
    復未再就其所辯事實提出反證，難認已盡舉證責任，自難採
    信。
　㈡原告得依系爭租賃業務合約第3條、第4條約定，請求被告給
    付如附表二各編號所示退佣金，合計130萬8440元及下述法
    定遲延利息：　
　1.原告得獲分配如附表二各編號所示分潤比例，均據系爭租賃
    業務合約第3條所明文，而同契約第4條則約定，自系爭投資
    契約匯入款日次日起，以每月底估為結算日，此契約期間共
    有12次紅利結算日。每次分潤以當月月底為結算日，次月15
    日為發放日，而原告主張被告於108年7月15日起至迄今，未
    再依約給付每期分潤款項，為被告所不否認，是依系爭租賃
    業務合約第4條，斯時後之各該歷期（月）退佣金分別於當
    月發放日翌日即16日方陷於給付遲延，從而，原告請求130
    萬8440元【計算式：（附表二編號1：120萬元×2.8%×8）+（
    附表二編號2：130萬元×1.6%×9）+（附表二編號3：60萬元×
    2.2%×9）+（附表二編號4：130萬元×3.3%×10）+（附表二編
    號5：70萬元×1.6%×11）+（附表二編號6：135萬元×1.1%×12
    ）】，及如附表一各編號所示金額自同表同編號所示利息起
    算日起至清償日止，按年息5%計算之法定遲延利息，為有理
    由，應予准許，逾此範圍之遲延利息請求部分，難認有據，
    不應准許。　　
四、綜上所述，原告依系爭租賃業務合約法律關係，請求被告給
    付130萬8440元，及如附表一各編號所示金額自同表同編號
    所示利息起算日起至清償日止，按年息5%計算之利息，為有
    理由，應予准許，逾此部分之請求，為無理由，應予駁回。
五、原告陳明願供擔保，聲請宣告假執行，經核合於法律規定，
    爰酌定相當之擔保金額宣告之。至原告敗訴部分，其假執行
    之聲請，因訴之駁回而失所附麗，爰併駁回之。
六、本件事證已臻明確，兩造其餘攻擊防禦方法及所提之證據，
    核與判決之結果不生影響，爰不一一論列。
七、訴訟費用負擔之依據：民事訴訟法第79條。
中　　華　　民　　國　　111 　年　　12　　月　　7 　　日
                  民事第一庭  審判長法  官  李珮瑜 
                                    法  官  張百見
                                    法  官  王凱平
以上正本係照原本作成。
如對本判決上訴，須於判決送達後20日內向本院提出上訴狀。
中　　華　　民　　國　　111 　年　　12　　月　　7 　　日
                                    書記官  王恬如　　
　　
附 表 一
編號 金額  利息起算日 1 13萬6820元 108年7月16日 2 13萬6820元 108年8月16日 3 13萬6820元 108年9月16日 4 13萬6820元 108年10月16日 5 13萬6820元 108年11月16日 6 13萬6820元 108年12月16日 7 13萬6820元 109年1月16日 8 13萬6820元 109年2月16日 9 10萬3220元 109年3月16日 10 6萬9220元 109年4月16日 11 2萬6320元 109年5月16日 12 1萬5120元 109年6月16日 

　　
附 表 二
編號 投資契約書、投資租賃業務合約簽訂日期 客戶名稱 投資金額 (新臺幣) 客戶分潤比例 客戶獲得分潤金額 原告分潤比例 原告每次分潤金額 未給付次數 原告主張應退佣金額 備註 1 108年1月14日 黃○○ 120萬元 6% 40萬3200元 2.8% 3萬3600元 8 26萬8800元  2 108年3月7日 許○○ 130萬元 7.2% 24萬9600元 1.6% 2萬0800元 9 18萬7200元  3 108年3月12日 劉○○ 60萬元 4% 15萬8400元 2.2% 1萬3200元 9 11萬8800元 另給付莊一誠2.6%分潤 4 108年4月9日 劉○○ 130萬元 5% 51萬4800元 3.3% 4萬2900元 10 42萬9000元 另給付張家銘0.5%分潤 5 108年5月16日 許○○ 70萬元 7.2% 13萬4400元 1.6% 1萬1200元 11 12萬3200元  6 108年6月17日 張○○ 135萬元 4% 0 1.1% 1萬5120元 12 18萬1440元 另給付許敏慧3.68%分潤